【裁判字號】    98,交聲,1629
【裁判日期】    980831
【裁判案由】    聲明異議
【裁判全文】
臺灣高雄地方法院交通事件裁定        98年度交聲字第1629號
原處分機關  高雄市政府交通局
代  表  人  王國材
異  議  人
即受處分人  甲○○
上列異議人即受處分人因違反道路交通管理處罰條例案件，對於
高雄市政府交通局中華民國98年5 月14日所為之處分（原處分案
號：高市交裁字第裁32-B00000000號），聲明異議，本院裁定如
下：
    主  文
原處分關於裁處甲○○罰鍰新臺幣參萬肆仟伍佰元部分撤銷。
上開撤銷部分，甲○○不罰。
其他異議駁回。
    理  由
一、原處分機關高雄市政府交通局係以：異議人即受處分人甲○
    ○（下稱異議人）於民國98年2 月21日凌晨2 時15分許，飲
    酒後駕駛車牌號碼ZR-0140 號自用一般小客車，在高雄市○
    ○路、昆明街口，經警舉發有「汽車駕駛人酒精濃度超過規
    定標準（0.4-0.55）」之違規行為，乃填掣高警交字第B000
    00000 號舉發違反道路交通管理事件通知單（下稱舉發通知
    單）予以舉發，並依道路交通管理處罰條例第35條第1 項第
    1 款規定裁處異議人罰鍰新台幣（下同）3 萬4,500 元，吊
    扣駕駛執照12個月及施以道安講習等情（罰鍰與駕駛執照已
    於98年2月25日繳納）。
二、聲明異議意旨略以：異議人於上開時、地因同一酒後駕車行
    為，另違反刑事法律，業經本院98年度審交簡字第1326號刑
    事簡易判決判處罰金新臺幣4 萬5 千元，如易科罰金，以新
    臺幣1 千元折算1 日。原處分機關再對異議人為上開處分，
    有違反行政罰法之「一事不二罰」原則，為此依法聲明異議
    ，請求撤銷原處分等語。
三、按一行為同時觸犯刑事法律及違反行政法上義務規定者，依
    刑事法律處罰之；但其行為應處以其他種類行政罰或得沒入
    之物而未經法院宣告沒收者，亦得裁處之；前項行為如經不
    起訴處分或為無罪、免訴、不受理、不付審理之裁判確定者
    ，得依違反行政法上之義務規定裁處之；違反行政法上義務
    而受罰鍰、沒入或其他種類行政罰之處罰時，適用本法，但
    其他法律有特別規定者，從其規定，行政罰法第26條、第1
    條分別定有明文。又汽車駕駛人，駕駛汽車經測試檢定，酒
    精濃度超過規定標準者，處15,000元以上60,000元以下罰鍰
    ，並當場移置保管其車輛及吊扣其駕駛執照1 年；因而肇事
    致人受傷者，並吊扣其駕駛執照2 年；致人重傷或死亡者，
    吊銷其駕駛執照，並不得再考領；汽車駕駛人經裁判確定處
    以罰金低於本條例第92條第3 項所訂最低罰鍰基準規定者，
    應依本條例裁決繳納不足最低罰鍰之部分；服用毒品、麻醉
    藥品、酒類或其他相類之物，不能安全駕駛動力交通工具而
    駕駛者，處1 年以下有期徒刑、拘役或科或併科15萬元以下
    罰金，道路交通管理處罰條例第35條第1 項第1 款、第8 項
    、刑法第185 條之3 分別定有明文。行政罰法第26條所示之
    一事不二罰原則，究其立法目的，無非以一行為同時觸犯刑
    事法律及違反行政法上義務規定時，由於刑罰與行政罰同屬
    對不法行為之制裁，而刑罰之懲罰作用較強，故依刑事法律
    處罰，即足資警惕時，實無一事二罰再處行政罰之必要，且
    刑事法律處罰，由法院依法定程序為之，較符合正當法律秩
    序，應予優先適用，但罰鍰以外之沒入或其他種類行政罰，
    因兼具維護公共秩序之作用，為達行政目的，行政機關仍得
    併予裁處。故汽車駕駛人酒後駕車時，如違反道路交通管理
    處罰條例第35條第1 項第1 款規定並同時涉犯刑法第185 條
    之3 公共危險罪嫌時，道路交通管理處罰機關除有行政罰法
    第26條第1 項但書得處以其他種類行政罰者之情形，得裁處
    其他種類行政罰外，關於罰鍰部分，即應依上開行政罰法第
    26條及道路交通管理處罰條例第10條規定移送地方法院檢察
    署處理，除於移送後再有上開行政罰法第26條第2 項所定不
    起訴等事由，不得裁處行為人罰鍰。
四、經查：
  (一)本件異議人於98年2 月21日2 時15分許，因飲用酒類已達不
    能安全駕駛動力交通工具之程度，仍駕駛上開自小客車，行
    經高雄市前鎮區○○○路與昆明街口時，因酒力發作至意識
    模糊、注意力無法集中，不慎撞及停放於路邊之車牌號碼WK
    -7558 、ZX-6866 、6S-3581 號自小客車，經到場處理車禍
    之員警測得甲○○酒後吐氣所含酒精成分達每公升0.41毫克
    ，警方乃填掣本件舉發通知單予以舉發，並經原處分機關以
    高市交裁字第裁32-B00000000號裁決書裁處罰鍰3 萬4500元
    、吊扣駕駛執照12個月，並施以道安講習等情，為異議人所
    不爭執，並有酒精濃度測試單、本件舉發通知單、裁決書及
    其送達證書各1 份在卷為憑（見本院卷第15至18頁），及本
    院依職權調閱臺灣高雄地方法院檢察署98年度偵字第6617號
    違背安全駕駛致交通危險罪案卷內之受（處）理道路交通事
    故檢測駕駛人之酒精濃度檢定表、呼氣酒精測試器檢定合格
    證書、刑法第185 條之3 案件測試觀察紀錄表、高雄市政府
    警察局交通大隊交通事故談話紀錄表、高雄市政府警察局前
    鎮○○道路交通事故現場圖各1 份及現場蒐證照片8 張附於
    該案卷內可稽，則異議人確有酒精濃度超過規定標準仍駕駛
    汽車之違規事實，應可認定。
  (二)異議人因上開酒後駕車之行為，經本院98年5 月1 日98年度
    審交簡字第1326號刑事簡易判決判處罰金新臺幣4 萬5 千元
    確定乙節，異議人供述在卷，並有本院98年度審交簡字第13
    26號刑事簡易判決、臺灣高等法院被告前案紀錄表各1 份在
    卷可稽，且經本院依職權調閱本院98年度審交簡字第1326號
    行案卷宗核閱無誤。
  (三)本件異議人既於酒精濃度超過規定標準之情形下仍騎乘機車
    ，原處分機關依道路交通管理處罰條例第35條第1 項第1款
    及違反道路交通管理事件統一裁罰基準表之規定，認異議人
    應裁罰3 萬4,500 元，固非無據，然如前所述，異議人上開
    違規行為所致之刑事案件既經本院98年度審交簡字第1326號
    刑事簡易判決判處罰金4 萬5000元確定，而因異議人經檢測
    其酒精濃度為每公升0.41毫克，依道路交通管理事件統一裁
    罰基準表，其最低裁罰基準即為3 萬4,500 元，則依行政罰
    法第26條第1 項規定，就此範圍內，即不應施以重複處罰。
五、綜上所述，原處分之罰鍰部分，關於裁處異議人罰鍰3 萬4,
    500 元部分，因異議人已受刑事法律處罰金4 萬5 千元，自
    不應重複處罰，異議人就此聲明異議，為有理由，原處分尚
    有違誤，應予撤銷，並諭知不罰。至原處分罰鍰以外其餘部
    分，即吊扣駕駛執照12個月及施以道安講習部分，因兼具維
    護公共秩序之作用，為達行政目的，原處分機關得併予裁處
    ，於法並無不合，異議人未具理由，就此聲明異議，為無理
    由，應予駁回。
據上論結，應依道路交通案件處理辦法第19條、第20條前段，裁
定如主文。
中    華    民    國    98    年    8     月    31    日
                    交通法庭    法  官  曾鈴
以上正本證明與原本無異。
如不服本裁定，應於收受送達後5 日內向本院提出抗告狀。
中    華    民    國    98    年    9     月    3     日
                                書記官  李月君


司法院資訊處製作；財團法人民間司法改革基金會備份。
